【裁判字號】    95,破抗,69
【裁判日期】    951218
【裁判案由】    破產宣告
【裁判全文】
臺灣高等法院民事裁定                  95年度破抗字第69號
抗  告  人  甲○○
抗告人因破產宣告事件，對於中華民國95年10月17日臺灣臺北地
方法院95年度破字第110號裁定提起抗告，本院裁定如下：
    主  文
抗告駁回。
抗告費用由抗告人負擔。
    理  由
一、本件聲請及抗告意旨略以：伊目前失業無工作，且負債高達
    新台幣（下同）1,902,004 元，超過資產甚多，已達不能清
    償債務之程度，為免伊背負鉅額債務，難有翻身餘地，乃聲
    請宣告破產。另伊之學歷非本件審酌重點，是原裁定駁回伊
    聲請，顯屬不當，爰請求廢棄原裁定云云。
二、按破產，對債務人不能清償債務者，宣告之。財團費用及財
    團債務，應先於破產債權，隨時由破產財團清償之。破產宣
    告後，如破產財團之財產不敷清償財團費用及財團債務時，
    法院因破產管理人之聲請，應以裁定宣告破產終止。破產法
    第 57條、第97條、第148條分別定有明文。又如債務人已無
    財產，或其財產已不足支付財團費用，或破產財團雖勉強可
    組成，然其破產財團之財產尚不敷清償破產財團之費用及財
    團之債務，縱令宣告債務人破產，因其他破產債權人已無法
    藉由破產程序而受到任何清償之機會，而無從依破產程序清
    理其債務時，即無宣告破產之實益（司法院25年院字第1505
    號解釋及最高法院86年度台抗字第479號裁判意旨參照）。
    準此，宣告破產雖以債務人不能清償所負債務為要件，惟如
    債務人之財產，於破產宣告前已不足支付破產法第95條、第
    96條所列之財團費用及財團債務時，破產財團無從成立，類
    推破產法第 148條規定之立法旨趣，為債權人及債務人之利
    益，宣告破產顯無實益，法院亦應裁定駁回破產宣告之聲請
    。
三、查抗告人共積欠第三人聯邦銀行等 10家銀行1,902,004元之
    債務，有其提出之債權人清冊可稽（原法院卷第 8頁）。而
    相對人目前失業無工作，並無收入所得，至其94年之薪資及
    股利所得總額為213,422元、財產總額為 71,890元，有抗告
    人之稅務電子閘門財產所得調件明細表在卷可憑（同上卷第
    11-13 頁）。雖抗告人提出第三人沈銘輝之切結書及活期儲
    蓄存款存摺影本各1份並表示第三人沈銘輝同意提供150,534
    元作為其聲請破產所需款項云云。惟該筆款項在沈銘輝之存
    款帳戶中，自難認係抗告人之現有資產。縱認該筆款項得列
    入抗告人之現有資產，然經宣告破產，該款項須先支付破產
    財團之管理及分配所生之費用、破產管理人報酬等項，將使
    破產財團財產更形減少，況抗告人現又失業無收入，再酌留
    屬抗告人及其家屬必要生活費用後，破產財團所剩無幾，顯
    有不敷清償破產法第95條及第96條所列財團費用及財團債務
    之情事，即抗告人無從依破產程序清理債務，自無宣告抗告
    人破產之實益。原裁定據此駁回抗告人聲請，於法並無不合
    。至抗告人辯稱：其學歷非法院准否破產宣告之審酌重點云
    云。惟原法院係認本件無宣告破產之實益，乃裁定駁回抗告
    人之聲請，已如前述，是其辯言，顯屬誤會，不足採信。抗
    告意旨指摘原裁定不當，求予廢棄，為無理由，應予駁回，
    爰裁定如主文。
中    華    民    國    95    年    12    月    18    日
                    民事第十六庭
                        審判長法  官  沈方維
                              法  官  張競文
                              法  官  王淇梓
正本係照原本作成。
本裁定除以適用法規顯有錯誤為理由，並經本院許可外，不得再
抗告。如提起再抗告，應於收受後10日內委任律師為訴訟代理人
向本院提出再抗告狀。並繳納再抗告費新台幣１千元。
中    華    民    國    95    年    12    月    19    日
                              書記官  吳碧玲


司法院資訊處製作；財團法人民間司法改革基金會備份。
